【裁判字號】    89,上易,486
【裁判日期】    890330
【裁判案由】    毒品危害防制條例
【裁判全文】
臺灣高等法院臺南分院刑事判決            八十九年度上易字第四八六號   Ｃ
      上  訴  人
      即  被  告  甲  ○  ○
      選任辯護人  查  名  邦  律師
右上訴人因違反毒品危害防制條例案件，不服臺灣臺南地方法院八十八年度訴字第六
七八號中華民國八十九年一月十八日第一審判決（起訴案號：臺灣臺南地方法院檢察
署八十七年度偵字第一三六三六號），提起上訴，本院判決如左：
      主    文
原判決撤銷。
甲○○持有第二級毒品，處有期徒刑捌月。
扣案之安非他命壹包淨重拾肆公克、吸食器壹組均沒收銷燬之；包裝袋重零點捌公
克沒收。
      事    實
一、甲○○於民國（下同）八十七年九月間，在其住處台南市○○○○街四三號七樓
    之十持有安非他命一包（淨重三十四公克，包裝袋重零點八公克）。嗣經警方於
    八十七年九月二十六日十五時二十分許，至台南市○○○○街四三號七樓之十其
    住處之客廳沙發夾縫中查獲上開安非他命一包。
二、案經台南市警察局第三分局移請台灣台南地方法院檢察署檢察官偵查起訴。
      理    由
一、被告經合法傳喚，未於審判期日到庭，惟上訴人即被告甲○○於原審否認其持有
    上開安非他命，並辯稱：該安非他命不是伊所有的，是伊朋友閻福琳留下的云云
    。
二、經查，扣案之物經法務部鑑定結果確係安非他命，有法務部調查局第00000
    000號檢驗通知書一紙附卷可稽。扣案之安非他命係在被告住所客廳中之沙發
    夾縫中查獲，被告自承該處僅係被告及其妻與子女居住，很少有朋友來訪。又證
    人閻福林於原審供稱：伊曾至被告家借住，亦曾在該處施用安非他命，惟並未在
    該處留下安非他命等語在卷。查扣案之安非他命淨重達三十四公克，對單純吸食
    者而言，數量、價值相當大，衡情若係他人所有，不會無故留在被告之住所，是
    證人閻福林所言，應係可採。被告於原審空言否認該包安非他命非其持有，顯係
    卸責之詞。又被告選任辯護人於本院為被告辯護稱：被告持有上開安非他命係供
    被告自己吸食之用，而被告施用安非他命部分經送觀察勒戒完畢，業經檢察官不
    起訴處分在案，其持有安非他命低度行為，已為其施用之高度行為所吸受，不應
    再就持有安非他命部分論罪等語。然查，被查獲之安非他命多達三十四公克，與
    施用安非他命者僅持有少量之安非他命備用之常情不符，被告雖有施用安非他命
    ，惟並未成癮，其持有本件安非他命，或另有其他目的，只是尚未顯現其意圖而
    單純持有，是辯護人所稱被告持有本件扣案之安非他命係供被告自己吸食之用乙
    節，難以採信。本件事證明確，被告犯行已堪認定。
二、按安非他命係毒品危害防制條例第二條第二項第二款所稱之第二級毒品，核被告
    所為，係犯毒品危害防制條例第十一條第二項之持有第二級毒品罪。公訴意旨認
    被告係犯該條例第五條第二項之意圖販賣而持有第二級毒品罪，係以被告所持有
    之安非他命數量極大，且被告雖有施用安非他命，惟並未成癮等情，而認被告持
    有該批安非他命係有販賣之意圖。然按事實之認定，應憑證據，如未能發現相當
    之證據，或證據不足以證明，自不能以推測或擬制之方法，以為裁判之基礎；又
    認定不利於被告之事實，須依積極證據，茍積極證據不足為不利於被告事實之認
    定時，應為有利於被告之認定，更不必有何有利之證據，最高法院台上字第八六
    號判例、三十年上字第八一六號判例可資參照。本件被告住處除查獲該包安非他
    命及吸食器外，並未查獲任何分裝工具（如秤、分裝袋等），且該包安非他命亦
    未經分裝，另被告本身亦有施用安非他命之惡習，有台南市衛生局檢驗成績書一
    紙附於偵卷可稽，是並無積極證據足認被告確有販賣安非他命之意圖，起訴法條
    容有未洽，應予變更。
三、原審予被告論科，固非無見，惟毒品危害防制條例第十八條第一項所規定：「查
    獲之毒品，不問屬於犯人與否，均沒收銷燬之」，應以毒品本身為限，並不及於
    外包裝（參見最高法院八十八年台上字第五○三三號刑事判決），因此，應就扣
    案之毒品淨重若干，依毒品危害防制條例第十八條第一項沒收銷燬之，另外「毒
    品之外包裝袋若干」則應另依法沒收之。本件原判決諭知扣案之安非他命一包（
    淨重拾肆公克，包裝袋重零點捌公克）為第二級毒品，沒收銷燬之，未將毒品
    重與外包裝袋重量分開，分別諭知「沒收銷燬之」或「沒收」，尚有未洽。被告
    上訴意旨改稱扣案之安非他命係供被告自己吸食之用，而被告施用安非他命部分
    經送觀察勒戒完畢，業經檢察官不起訴處分在案，其持有安非他命低度行為，已
    為其施用之高度行為所吸受，不應再就持有安非他命部分論罪為由，指摘原判決
    不當，雖不足採，但原判既有上揭可議之處，無可維持，應由本院撤銷原判決改
    判。爰審酌被告犯罪之動機、目的、手段及其犯罪後態度等一切情狀，量處如主
    文所示之刑，以資懲儆。扣案之安非他命一包淨重三十四公克，為第二級毒品，
    吸食器一組為專供施用毒品之器具，不問屬於犯人與否，均應依毒品危害防制條
    例第十八條第一項之規定沒收銷燬之。包裝袋重○點八公克為被告所有供持有安
    非他命所用之物，依刑法第三十八條第一項第二款宣告沒收。另扣案之瓦斯銲槍
    與本件被告持有毒品之犯行無涉，且非違禁物，爰不予宣告沒收。
四、被告經合法傳喚，無正當理由未於審判期日到庭，不待其陳述，逕行判決。
據上論結，應依刑事訴訟法第三百六十九條第一項前段、第三百七十一條、第三百六
十四條、第二百九十九條第一項前段、第三百條，毒品危害防制條例第十一條第二項
、第十八條第一項前段，刑法第十一條前段、刑法第三十八條第一項第二款，判決如
主文。
本案經檢察官李傳來到庭執行職務。
中    華    民    國      八十九      年      三      月      三十      日
                                  臺灣高等法院臺南分院刑事第三庭
                                      審判長法官  黃    聰    明
                                            法官  林    勝    木
                                            法官  黃    三    哲
右正本證明與原本無異。
檢察官如不服本判決，應於判決送達後十日內向本院提出上訴書。
被告不得上訴。
                                      法院書記官  陳    淑    貞
中    華    民    國      八十九      年      三      月      三十一    日
本案論罪科刑適用之法條：
毒品危害防制條例第十一條第二項：
持有第二級毒品者，處二年以下有期徒刑、拘役或新臺幣三萬元以下罰金。
毒品危害防制條例第十八條第一項：
查獲之毒品及專供製造或施用毒品之器具，不問屬於犯人與否，均沒收銷燬之。


司法院資訊處製作；財團法人民間司法改革基金會備份。
